【裁判字號】    98,審訴,755
【裁判日期】    990329
【裁判案由】    偽造文書等
【裁判全文】
臺灣新竹地方法院刑事宣示判決筆錄    98年度審訴字第755號
公  訴  人  臺灣新竹地方法院檢察署檢察官
被      告  戊○○
            甲○○
上列一被告
選任辯護人  曾桂釵律師
被      告  丁○○  女  47歲（民國○○年○月○○日生）
                    身分證統一編號：Ｚ000000000號
                    住苗栗縣頭份鎮斗煥里19鄰斗煥32之2號
選任辯護人  王彩又律師
            張淑美律師
            李林盛律師
上列被告等因偽造文書等案件，檢察官提起公訴（97年度偵字第
7883號）後，聲請改依協商程序而為判決，本院於中華民國99年
3月29日下午4時，在本院刑事第十一法庭宣示判決，出席職員如
下：
                審判長法  官  劉兆菊
                      書記官  林兆嘉
                      通  譯  呂超進
法官起立朗讀判決主文、犯罪事實要旨、處罰條文，及告以上訴
限制、期間並提出上訴狀之法院，且諭知記載其內容：
一、主  文：
戊○○共同犯詐欺取財罪，處有期徒刑肆月；如易科罰金，以新
臺幣壹仟元折算壹日。又犯使公務員登載不實罪，處有期徒刑肆
月；如易科罰金，以新臺幣壹仟元折算壹日。應執行有期徒刑伍
月，如易科罰金，以新臺幣壹仟元折算壹日。緩刑貳年。
甲○○共同犯詐欺取財罪，處有期徒刑肆月；如易科罰金，以新
臺幣壹仟元折算壹日。又犯使公務員登載不實罪，處有期徒刑肆
月；如易科罰金，以新臺幣壹仟元折算壹日。應執行有期徒刑伍
月，如易科罰金，以新臺幣壹仟元折算壹日。緩刑貳年。
丁○○共同犯詐欺取財罪，處有期徒刑月；如易科罰金，以新
臺幣壹仟元折算壹日。緩刑貳年。
二、犯罪事實要旨：
（一）戊○○係土地仲介業者，甲○○為「昱舜地政士事務所」
      負責人，丁○○為戊○○之姑母。戊○○、甲○○、丁○○等人共同基於意圖為自己不法所有之犯意聯絡，明知丙○○（另經臺灣新竹地方法院檢察署檢察官為不起訴處分
      ）為郭方津（業於民國88年1 月19日死亡，有子女丙○○
      、郭二朗、郭泰美、郭惠美、郭麗美、乙○○、郭美滿、
      郭祝祝共8 人，並留有新竹縣竹北市○○○段東海窟小段
      90-2、90-3、90-4、87-6、87-7等5筆地號土地持分3分之
      1之遺產）之長子，為8 位有權繼承人之1，郭二朗、郭泰
      美、郭惠美、郭麗美、乙○○、郭美滿、郭祝祝均為繼承
      人之一，該7人均未放棄繼承上開土地之權利，仍於97年6
      月28日某時，由戊○○與丁○○一同至丙○○位於臺中市
      ○○路108號7樓15室之居處，佯由丁○○出面向丙○○購
      買上開土地之持分，戊○○並指示丁○○製作土地買賣契
      約書，買賣標的為新竹縣竹北市○○○段東海窟小段90-2
      、90-3、90-4等3筆地號土地，價金為新臺幣（下同）380
      萬元（以下稱第一次契約，實際買受人為戊○○），丁○○當場將戊○○所交付之現金20萬元付給丙○○作定金（
      戊○○嗣於97年7月4日付給丙○○票面金額100萬元支票1
      張並兌現；於同月7日付給丙○○現金260萬元）；戊○○
      再於97年6月30日某時許，以該3筆土地坪數只有63坪多，
      與契約約定之坪數（68坪多）短少為由，再與甲○○至丙○○上址居處，要求丙○○換約（以下稱第二次契約，即
      於契約第4 條中加註「日後若郭方津尚有道路用地，願無
      條件配合辦理繼承登記及移轉過戶給買方」），使丙○○
      陷於錯誤，簽立第二次買賣契約，造成上開5 筆土地均屬
      第二次買賣契約之標的，足生損害於丙○○及前揭其他繼
      承人。戊○○、甲○○另共同基於使公務員登載不實之犯
      意聯絡，由戊○○向丙○○稱由繼承人中之1 人辦理繼承
      登記即可，使丙○○信以為真，遂提供其出具之「切結書
      」、「繼承系統表」、「土地登記申請書」、「登記清冊
      文書」及部分之戶籍謄本等文件，委由甲○○於同日某時
      許至新竹縣竹北地政事務所辦理繼承登記，甲○○則故意
      隱瞞尚有其他繼承人亦為上開5 筆土地繼承人之事實，而
      向竹北地政事務所申請將上開土地繼承登記予丙○○，使
      該地政事務所之承辦公務員經形式審查後，誤認上開遺產
      分割協議已得全體繼承人同意，而將上開不實事項登載於
      職務上所掌之土地及建物登記簿上，並於97年7月2日完成
      繼承登記，足以生損害於地政機關對於土地登記管理之正
      確性及上開5筆土地之前揭其他繼承人。戊○○則於97年7
      月4 日陪同丙○○至新竹縣竹北地政事務所辦理丙○○之
      印鑑證明後，再於97年7 月16日將上開土地辦理移轉登記
      給其不知情之表弟林志鴻。嗣丙○○經他人告知上開土地
      之價值估算約8,000萬元（實際公告現值約為1,602萬元）
      ，遠超過上開買賣價格380 萬元，經丙○○催討，黃裕始
      文才再追加500萬元（即票面金額250萬元支票2 張）予丙○○，然經乙○○發現上情，即報請調查人員處理，始悉
      上情。
（二）案經乙○○訴由法務部調查局新竹市調查站移送臺灣新竹
      地法院檢察署檢察官偵查起訴，經檢察官聲請認罪協商判
      決，由本院合議庭裁定由受命法官獨任改依協商程序而為
      判決。
三、處罰條文：
    刑法第28條、第214條、第339條第1項、第51條第5款、第41
    條第1 項前段、第2項、第74條第1項第1款，刑法施行法第1
    條之1第1項、第2項前段。
四、協商判決除有刑事訴訟法第455條之4第1項第1款於本訊問程
    序終結前，被告撤銷協商合意或檢察官撤回協商聲請者；第
    2款被告協商之意思非出於自由意志者；第4款被告所犯之罪
    非第455條之2第1項所定得以協商判決者；第6款被告有其他
    較重之裁判上一罪之犯罪事實者；第7 款法院認應諭知免刑
    或免訴、不受理者情形之一，及違反同條第2 項「法院應於
    協商合意範圍內為判決；法院為協商判決所科之刑，以宣告
    緩刑或2 年以下有期徒刑、拘役或罰金為限」之規定者外，
    檢察官與被告均不得上訴。
五、如有前項得上訴之情形，得自收受宣示判決筆錄送達之日起
    10日內，向本院提出上訴書狀，上訴於第二審法院。
本案經檢察官洪期榮到庭執行職務。
中    華    民    國    99    年    3     月    29    日
                  刑事第九庭    書  記  官  林兆嘉
                                審判長法官  劉兆菊
以上筆錄正本係照原本作成。
中    華    民    國    99    年    3     月    29    日
                                書  記  官  林兆嘉
附錄本案論罪科刑法條：
中華民國刑法第214條
明知為不實之事項，而使公務員登載於職務上所掌之公文書，足
以生損害於公眾或他人者，處3年以下有期徒刑、拘役或5百元以
下罰金。
中華民國刑法第339條
意圖為自己或第三人不法之所有，以詐術使人將本人或第三人之
物交付者，處5年以下有期徒刑、拘役或科或併科1千元以下罰金
。
以前項方法得財產上不法之利益或使第三人得之者，亦同。
前二項之未遂犯罰之。

司法院資訊處製作；財團法人民間司法改革基金會備份。
